---
title: "Projeto Métodos de Aprendizagem Não supervisionados - Leitura dos Dados"
author: "grupo 6sigma"
date: "2023-05-10"
output:
  prettydoc::html_pretty:
    theme: leonids
    highlight: github
---

### Bibliotecas

```{r}
pacman::p_load(
               "sjstats", "plotrix", "skimr", 
               "txtplot", "cluster", "tidyverse",
               "caret", "factoextra", "mclust", "htmlTable",
               "readr", "naniar", "here", "modeest",
               "psych", "corrplot", "haven", "kableExtra",
               "haven", "dplyr" , "magrittr", "mice"
               )
options(repr.plot.width=6, repr.plot.height=6)
```

## Leitura dos dados

```{r}
dados <- readRDS(here("data", "STU_QQQ_5.rds"))
```

# Irlanda

```{r}
dados %>% 
  dplyr::filter(CNT == "IRL") %>% 
  zap_labels()-> Irlanda

tabela_estilo <- kable(Irlanda[0:10, 0:10], format = "html") %>%
  kable_styling(bootstrap_options = c("striped", "hover"), full_width = FALSE) %>%
  add_header_above(c("Dados do PISA dos estudantes da Irlanda" = 10), color = "black", background = "orange") %>%
  row_spec(row = 0, bold = TRUE, color = "white", background = "green") %>%
  row_spec(row = 1:10, italic = TRUE) %>%
  column_spec(column = 1:10, bold = TRUE)

tabela_estilo

# Usar: DT, kableExtra ou gt
```

## Eliminar os casos mais graves de dados omissos

```{r}
Irlanda <- Irlanda %>% select(where(~ !all(is.na(.))))
dim(Irlanda)
```

```{r}
nulos_percent <- Irlanda %>%
  summarise_all(~ mean(is.na(.)) * 100)

colunas_com_nulos <- colnames(nulos_percent)[nulos_percent > 20]
colunas_com_nulos
```

```{r}
Irlanda <- select(Irlanda, -one_of(colunas_com_nulos))
```

## Colunas não numéricas

```{r}
colunas_nao_numericas <- names(Irlanda)[!sapply(Irlanda, is.numeric)]
colunas_nao_numericas
```

```{r}
valores_unicos <- lapply(Irlanda[colunas_nao_numericas], function(x) unname(unique(x)))

# Exibir os valores únicos de cada coluna
for (i in seq_along(valores_unicos)) {
  coluna <- colunas_nao_numericas[i]
  valores <- valores_unicos[[i]]
  cat("Valores únicos da coluna", coluna, ":\n")
  print(valores)
  cat("\n")
}
```

```{r}
Irlanda[colunas_nao_numericas] <- lapply(Irlanda[colunas_nao_numericas], as.factor)
Irlanda <- Irlanda %>% select_if(is.numeric)
```

## Características da Irlanda

```{r}
my_skim <- skim_with(numeric = sfl("SEM" = plotrix::std.error,
                                   "CV" = sjstats::cv,
                                   "Mode" = ~ modeest::mlv1(., na.rm = T, method = "mfv"),
                                   "sk" = ~ PerformanceAnalytics::skewness(.,na.rm=T,method = "sample"),
                                   "ku" = ~ PerformanceAnalytics::kurtosis(., na.rm = T, method = "sample_excess")),
                     append = T)

Irlanda[, sapply(Irlanda, is.numeric)] %>%
  my_skim() %>%
  knitr::kable(digits=2, caption = 'Descriptives with histogram', col.names = c("Scale of Measurement","Item","$N_{missing}$","Complete prop.", "$M$","$SD$","$Min$","$P_{25}$", "$Mdn$","$P_{75}$", "$Max$", "Histogram","$SEM$", "$CV$","$Mode$", "$sk$","$ku$"), )
```

## Limpeza dos valores omissos

```{r}
dim(Irlanda)
```


Antes de prosseguirmos para a limpeza dos dados, iremos primeiro implementar o teste de Little (MCAR)

```{r}
mcar_test(Irlanda[, 0:40])
```

O teste MCAR (Missing Completely at Random) é um teste estatístico usado para avaliar se os dados omissos em um conjunto de dados ocorrem de forma completamente aleatória, por outras palavras, se a probabilidade de um dado estar omisso não está relacionada a nenhum valor observado ou não observado no conjunto de dados. A hipótese nula do teste MCAR é que os dados omissos estão distribuídos de forma aleatória, sem qualquer relação com os dados observados ou não observados.

Podemos então concluir que como $P.Value = 1 > \alpha = 0.05$, não rejeitamos a hipótese nula, isto é, os dados omissos são completamente aleatórios. Já tendo isto em mente, podemos então prosseguir com a resolução deste problema, podendo optar por imputar os dados ou simplesmente largar todos os dados omissos.

### Linhas com omissos

```{r}
# Apagar as linhas que possuem 20% das colunas nulas

null_percentage <- rowSums(is.na(Irlanda)) / ncol(Irlanda)
Irlanda <- Irlanda[null_percentage < 0.2, ]
```

### Colunas com omissos
#### Com Imputação

```{r}
IrlandaImput <- Irlanda %>% zap_labels() %>% mice(method = "norm.predict", m = 1)
IrlandaImput <- complete(IrlandaImput)
```

#### Sem Imputação

```{r}
IrlandaNoImput <- Irlanda[complete.cases(Irlanda), ]
```

Relativamente à criação dos PCA's, esta será feita em outros ficheiros, cada um deles com um dataframe diferente.

# Gravar os dados

```{r}
# Base de dados com os dados imputados
saveRDS(IrlandaImput, "IrlandaImput.rds")

# Base de dados com os dados omissos eliminados
saveRDS(IrlandaNoImput, "IrlandaNoImput.rds")
```


# Anexos

```{r, eval=FALSE}
dados %>%
  mutate(NumNulos = rowSums(is.na(.))) %>%
  group_by(CNT) %>%
  summarize(TotalNulos = sum(NumNulos),
            NumEstudantes = n(),
            PercentNulos = (TotalNulos / (NumLinhas * ncol(dados))) * 100,
            MeanScience = mean(PV1SCIE, na.rm = TRUE),
            MeanRead = mean(PV1READ, na.rm = TRUE),
            MeanMath = mean(PV1MATH, na.rm = TRUE),
            .groups = "drop") %>% 
  arrange(desc(NumLinhas))
```

```{r, eval=FALSE}
dados %>% 
  dplyr::filter(CNT == "IRL") -> Irlanda
Irlanda

options(scipen = 999)
Irlanda %>%
  summarise(across(where(is.labelled), \(x) attributes(x)$label)) %>% 
  tidylog::pivot_longer(everything(), names_to = "Column", values_to = "Description") %>% 
  rowwise() %>% 
  mutate(Type = sapply(Column, \(x) class(dados[[x]])[3])) %>% 
  mutate(First_5_Values = sapply(Column, \(x) paste(head(na.omit(dados[[x]]), 5) , collapse = ", "))) %>%
  mutate(naPercent = sapply(Column, \(x) Irlanda %>% zap_labels() %>% .[[x]] %>% is.na() %>% mean %>% "*"(100) %>% round(2))) -> dfI.desc
dfI.desc %>% View()
dfI.desc
```
